【裁判字號】    99,易,855
【裁判日期】    990728
【裁判案由】    詐欺
【裁判全文】
臺灣臺南地方法院刑事判決               99年度易字第855號
公  訴  人  臺灣臺南地方法院檢察署檢察官
被      告  丙○○
上列被告因詐欺案件，經檢察官提起公訴（99年度偵字第2042號
），本院判決如下：
    主  文
丙○○幫助犯詐欺取財罪，處有期徒刑伍月，如易科罰金，以新
臺幣壹仟元折算壹日。
    事  實
一、丙○○能預見提供自己之金融機構帳戶，有遭他人利用作為
    詐騙工具之可能，竟仍不違其本意，基於幫助詐欺之犯意，
    於民國99年1月13日前某日，在不詳地點，將其申辦之第一
    商業銀行臺南分行（以下簡稱為第一銀行）帳號0000000000
    0號帳戶之提款卡（含密碼）交付予姓名年籍均不詳之人。
    嗣有詐騙集團成員取得上揭帳戶之提款卡、密碼後，即基於
    為自己不法所有之意圖，於99年1月13日以電話聯繫甲○○
    ，佯稱為渠友人，因急需用錢要借款新臺幣（下同）10萬元
    云云，使甲○○陷於錯誤，而於同日如數匯款至丙○○上開
    帳戶內。
二、案經臺南市警察局第五分局報告臺灣臺南地方法院檢察署檢
    察官偵查起訴。
    理  由
一、按被告以外之人於審判外之言詞或書面陳述，除法律有規定
    者外，不得作為證據；又被告以外之人於審判外之陳述，雖
    不符合同法第159條之1至第159條之4之規定，但經當事人於
    審判程序同意作為證據，法院審酌該言詞陳述或書面陳述作
    成時之情況，認為適當者，亦得為證據。當事人、代理人或
    辯護人於法院調查證據時，知有第159條第1項不得為證據之
    情形，而未於言詞辯論終結前聲明異議者，視為有前項之同
    意，刑事訴訟法第159條第1項及第159條之5分別定有明文。
    查被害人甲○○於警詢中所為之陳述，雖屬被告以外之人於
    審判外之陳述，復未於審理期日到院接受交互詰問，惟當事
    人於本院準備程序及審判期日中均表示對證據能力無意見而
    不予爭執，且迄至言詞辯論終結前亦未再聲明異議，本院審
    酌上開證據資料製作時之情況，尚無違法不當之瑕疵，亦認
    為以之作為證據應屬適當，依刑事訴訟法第159條之5規定，
    認前揭證據資料均有證據能力，合先敘明。
二、訊據被告丙○○固不爭執前揭第一銀行帳戶為其所開設之事
    實，惟矢口否認有何提供帳戶幫助詐欺之犯行，辯稱該帳戶
    之提款卡、密碼等，係伊先前至大潤發賣場購物時，發現誤
    帶放置該提款卡之皮包，因而隨手將該皮包放在外套口袋，
    其後即遺失云云。經查：
  (一)系爭第一銀行帳號00000000000號帳戶，係由被告於97年12
    月2日開設之情，有該銀行臺南分行99年4月16日一台南字第
    00115號函及所附開戶迄今之交易明細表卷內可稽（偵卷第
    17-22頁）。又甲○○因遭詐騙，匯款10萬元至被告系爭帳
    戶內，除有證人甲○○於警詢中之陳述外，並有上開交易明
    細、第一銀行存款存根聯影本（警卷第12頁）等附卷可參，
    被告前揭確有開設系爭帳戶之供述，以及甲○○遭詐騙等情
    ，均與事實相符，可以採信。
  (二)被告雖否認犯罪，並以前開情詞置辯，然查：
    1.被告偵訊及本院審理中，均稱係為保險轉帳之用，始開設
      系爭帳戶。惟該帳戶於97年12月2日開設後，除於98年3月
      2日將開戶時所存入之1千元領出外，並無任何出入紀錄，
      有被告於警詢中所提出之存摺影本（警卷第9頁）、前揭
      帳戶交易明細表（偵卷第18頁）可稽；被告於本院審理時
      ，就此雖另辯稱該保險公司上班沒有幾天就沒有做了，惟
      被告既已為受領薪資而開設系爭帳戶，可認應有長期任職
      之期待，乃於未及受領薪資之前即已離職，則被告有關開
      設帳戶目的之陳述，遂可懷疑。
    2.系爭帳戶於開設後，僅有一次提領紀錄，足見係處於閒置
      狀態，被告平日應亦鮮少使用，此由其自陳係將該提款卡
      與常用之信用卡等分開放置可知。又放置該提款卡之皮包
      ，與夾放平時常用之信用卡、證件者不同，亦為被告供明
      ，則被告對於前述兩個皮包，理應可明白區分，然卻於前
      往購物時，誤帶不常使用、放置系爭提款卡之皮包，復可
      認與常情有所悖離，是被告所辯該提款卡遺失之情，即非
      可遽信。
    3.再審酌近年來詐騙集團要求被害人匯款至人頭帳戶之新聞
      ，業經媒體廣為報導，政府亦大力宣導民眾接獲詐財或恐
      嚇電話之因應之道；且依現今金融市場，在金融機構開設
      帳戶，均無特殊限制，任何人只需提出身份證及駕照、健
      保卡等證件，即得以自己名義開設帳戶使用，此為眾所週
      知之事實。是依一般人之社會生活經驗，金融機構帳戶，
      均可自行向開設、申請，而無向使用他人帳戶之必要。若
      有人不以自己名義開設帳戶，反而徵求不特定人之帳戶使
      用，衡情亦當知渠等有利用以從事與財產有關之犯罪，供
      掩飾不法犯行，避免犯罪行為人曝光以逃避執法人員查緝
      之可能性。再被告既以自己名義開立帳戶，即需擔負保管
      與正當使用之責，否則任何人以自己名義設立帳戶後，皆
      恣意將之丟棄或交付予他人使用，終將使金融交易秩序陷
      於混亂，對整體社會造成衝擊。被告明知金融帳戶可能供
      為他人不法犯罪使用之工具，仍提供提款卡、密碼予他人
      使用，足見其主觀上有縱或他人將帳戶做為詐欺等不法用
      途之工具，亦與本意無違，被告有幫助他人詐欺之不確定
      故意，乃堪認定。
三、按刑法上之幫助犯，係對於犯罪與正犯有共同之認識，而以
    幫助之意思，對於正犯資以助力，而未參與實施犯罪之行為
    者而言。是被告基於幫助詐欺取財之不確定故意，將前揭帳
    戶之提款卡、密碼交付予不詳姓名之成年男子，嗣該帳戶經
    詐騙集團用以收受被害人甲○○匯入之贓款，核被告所為，
    係犯刑法第30條第1項前段、第339條第1項詐欺取財罪之幫
    助犯，爰依刑法第30條第2項之規定，按正犯之刑予以減輕
    。爰審酌被告提供金融機構帳戶予他人使用，嗣該帳戶為詐
    騙集團用以收受贓款與實行詐騙，因此侵害他人之財產權；
    被害人甲○○遭詐騙之金額；以及被告犯罪後飾詞矯飾，檢
    察官以被告毫無悔意，具體求處有期徒刑1年2月，惟本院審
    酌被告犯行，認檢察官求刑尚屬過重等一切情狀，量處如主
    文所示之刑，並諭知易科罰金之折算標準，以資懲儆。
據上論斷，應依刑事訴訟法第299條第1項前段，刑法第30條、第
339條第1項、第41條第1項前段，刑法施行法第1條之1，判決如
主文。
本案經檢察官乙○○到庭執行職務。
中    華    民    國    99    年    7     月    28    日
                  刑事第六庭  審判長  法官  蔡直青
                                      法官  郭瓊徽
                                      法官  吳坤芳
以上正本證明與原本無異
如不服本判決應於收受本判後10日內向本院提出上訴書狀，並應
敘述具體理由。其未敘述上訴理由者，應於上訴期間屆滿後20日
內向本院補提理由書狀（均須按他造當事人之人數附繕本）「切
勿逕送上級法院」。
                                書記官  程伊妝
中    華    民    國    99    年    7     月    28    日
附錄本案論罪科刑法條：
中華民國刑法第339條
（普通詐欺罪）
意圖為自己或第三人不法之所有，以詐術使人將本人或第三人之
物交付者，處5年以下有期徒刑、拘役或科或併科1千元以下罰金
。

司法院資訊處製作；財團法人民間司法改革基金會備份。
